【裁判字號】    99,交聲更,17
【裁判日期】    991126
【裁判案由】    聲明異議
【裁判全文】
臺灣臺中地方法院交通事件裁定        99年度交聲更字第17號
原處分機關  交通部公路總局臺中區監理所
異  議  人
即受處分人  邱森雄
上列受處分人因違反道路交通管理處罰條例案件，對於交通部公
路總局臺中區監理所民國99年4月2日所為之裁決（中監違字第裁
60-GF0000000號裁決書）聲明異議，經本院於民國99年5月26日
以99年度交聲字第2014號裁定異議駁回後，再經臺灣高等法院臺
中分院於民國99年7月5日以99年度交抗字第247號撤銷發回，嗣
經本院於民國99年7月30日以99年度交聲更字第17號裁定異議駁
回後，又經受處分人提起抗告，本院認為抗告有理由，更正裁定
如下：
    主    文
原處分撤銷。
    理    由
一、原處分意旨略以：異議人即受處分人（下稱受處分人）邱森
    雄於民國98年12月31日18時許，在臺中市○○路、模範街口
    ，駕駛車牌號碼WR-1700號自小客貨車，因「領有重機車駕
    照駕駛自小客車（汽照註銷）」違規，經臺中市警察局第一
    分局依違反道路交通管理處罰條例第21條第1項第2款逕行舉
    發。嗣異議人未於期限內到案，交通部公路總局臺中區監理
    所（下稱原處分機關）遂於99年4月2日以中監違字第裁60-G
    F0000000號裁決書裁處受處分人最高額罰鍰新臺幣（下同）
    6,000元，於法並無不合等情。
二、受處分人異議暨抗告意旨略以：異議人所持有之普通小型車
    駕駛執照雖經另案吊銷，然異議人於本案受舉發當日，有向
    員警提示所持有之普通小型車駕駛執照，若有違規，何以員
    警不於當日當場舉發，為此不服，爰依法聲明異議等語。
三、按處理違反道路交通管理事件，有關文書送達之程序，依行
    政程序法之規定；送達，於應受送達人之住居所、事務所或
    營業所為之；於應送達處所不獲會晤應受送達人時，得將文
    書付與有辨別事理能力之同居人、受僱人或應送達處所之接
    收郵件人員；送達不能依前二條規定為之者，得將文書寄存
    送達地之地方自治或警察機關，並作送達通知書兩份，一份
    黏貼於應受送達人住居所、事務所、營業所或其就業處所門
    首，另一份交由鄰居轉交或置於該送達處所信箱或其他適當
    位置，以為送達；前項情形，如係以郵務人員為送達人者，
    得將文書寄存於附近之郵政機關，違反道路交通管理事件統
    一裁罰基準及處理細則第5條、行政程序法第72第1項、第73
    條第1項及第74條第1項、第2項亦分別定有明文。再按依行
    政程序法第74條第1項規定所為之寄存送達，並未準用民事
    訴訟法第138條第2項規定，自應於寄存送達當日即生送達之
    效力（最高行政法院95年度裁字第2663號裁定意旨、司法院
    釋字第667號解釋參照）。次按，受處分人不服道路交通管
    理處罰條例第8條主管機關所為之處罰，得於接到裁決之翌
    日起20日內向管轄地方法院聲明異議；交通法庭認聲明異議
    不合法律上之程式，且無從補正者，應以裁定駁回之，道路
    交通管理處罰條例第87條第1項、道路交通案件處理辦法第
    18條前段分別定有明文。另依道路交通管理處罰條例第87條
    規定向管轄法院聲明異議之期間，自裁決送達之翌日起算，
    並得依法扣除在途期間，道路交通案件處理辦法第12條亦定
    有明文。又當事人非居住於處罰機關所在之鄉、鎮、市（包
    括縣轄市、省轄市及院轄市），但居住於受理聲明異議案件
    法院之管轄區域者，依法院訴訟當事人在途期間標準第2條
    第1款中之「地方法院在途期間」欄所載日數，扣除在途期
    間，法院訴訟當事人在途期間標準第4條第1項第2款亦規定
    甚明。又聲明異議，應以司法狀紙，敘述異議之理由，提出
    於原處分機關為之。原處分機關應於接受異議書狀後5日內
    ，將該案卷宗及有關證物，送交該管地方法院或其分院交通
    法庭。道路交通案件處理辦法第13條亦定有明文。查本件受
    處分人於99年4月2日領取處罰機關交通部公路總局台中區監
    理所中監違字第裁60-GF0000000號裁決書後，於99年4月24
    日向台中區監理所聲明異議，該聲明異議狀嗣於99年4月26
    日送達台中區監理所，有舉發違反道路交通管理事件通知單
    、裁決書、送達證書及聲明異議狀各1份在卷可考，查本件
    受處分人之住所為「臺中市○區○○路239號」，此有個人
    基本資料查詢結果及受處分人所撰書狀上記載地址在卷可稽
    ，而處分機關交通部公路總局臺中區監理所地址則為「臺中
    縣大肚鄉○○路○段2號」，送達證書同有記載，故本件受處
    分人與處罰機關既非同處「臺中縣大肚鄉」，依法院訴訟當
    事人在途期間標準第4條第1項第2款之規定，按第2條第1款
    「地方法院在途期間」之規定，本件受處分人應有3天之在
    途期間，是以異議期間，經扣除3天在途期間後，應自受處
    分人領取裁決書翌日起算即99年4月3日起至99年4月26日止
    （因第20日即99年4月25日為星期日，遂順延至99年4月26日
    ），受處分人於99年4月26日提出異議，未逾越異議期間，
    先予敘明。
四、惟查：受處分人固曾設籍於「臺中市○區○○街51號」，然
    自80年5月13日起即已遷徙設籍於「臺中市○區○○路239號
    」迄今，有內政部戶役政全戶戶籍資料查詢結果在卷可按。
    矧本件舉發違反道路交通管理事件通知單（GF0000000），
    卻經原舉發機關（臺中市警察局第一分局）於99年1月25日
    對受處分人前設籍處「臺中市○區○○街51號」，以掛號方
    式郵寄在案，惟郵局多次催領均無人領取，因無法投遞招領
    逾期而退回原舉發機關（詳本院99年度交聲字第2014號卷第
    2頁後附信封戳記）。復再經臺中市警察局交通隊於99年3月
    11日對受處分人現設籍處「臺中市○區○○路239號」，以
    掛號方式郵寄在案，因未獲會晤受處分人本人，而將文書交
    與有識別事理能力之同居人代為收受，有臺中市警察局交通
    隊送達證書在卷可憑（詳本院99年度交聲更字第17號卷末頁
    ）。是本件舉發違反道路交通管理事件通知單，已踐行合法
    之送達程序，而自99年3月11日起發生法律上送達之效力，
    固無疑問。然按，本條例所定罰鍰之處罰，行為人接獲違反
    道路交通管理事件通知單後，於15日內得不經裁決，逕依第
    92條第3項之罰鍰基準規定，向指定之處所繳納結案；不符
    舉發事實者，應於15日內，向處罰機關陳述意見，其不依通
    知所定期限前往指定處所聽候裁決，且未依規定期限繳納罰
    鍰結案或向處罰機關陳述意見者，處罰機關得逕行裁決之；
    道路交通管理處罰條例第9條第1項定有明文。又填製通知單
    ，應就其違反行為簡要明確記載於違規事實欄內，並記明違
    反條款；違反本條例行為之處罰，處罰機關於裁決前，應給
    予違規行為人陳述之機會；違反道路交通管理事件，行為人
    認為舉發之事實與違規情形相符者，得於接獲通知單後，親
    自或委託他人持該通知單，不經裁決向指定之處所逕依裁罰
    基準執行並繳納罰鍰結案，違反道路交通管理事件統一裁罰
    基準及處理細則第13條第1項、第40條前段、第48條第1項分
    別定有明文。亦即違規行為人對於警員舉發之違規事實不爭
    執者，得持舉發通知單於15日內依最低額度繳納罰鍰結案，
    處罰機關受理移送舉發交通違規事件後，如認警員填記內容
    不符規定或適用法條有誤，則應洽請原移送機關更正後重新
    送達，並就更正後違規事實給予行為人陳述意見機會，行為
    人未於期限內依更正後舉發通知單繳納最低罰鍰金額結案，
    處罰機關始得逕行裁決。但查，本件原處分機關之裁決書記
    載應到案日期為99年2月16日前（詳本院99年度交聲字第201
    4號卷第6頁），然臺中市警察局交通隊係於99年3月11日始
    將本件舉發違反道路交通管理事件通知單（GF0000000）送
    達受處分人，業如前述，故本件舉發通知單之送達日期已逾
    原應到案日期，受處分人顯然無從依道路交通管理處罰條例
    第9條第1項之規定，享有自行到案接受裁決或按期限繳納較
    低罰鍰之利益，已剝奪異議人如前述之利益，難稱適法，原
    處分機關不察，誤以該舉發通知單之送達日期係在應到案期
    日之前，而認受處分人未依期限到案，且據此對受處分人逕
    行裁處最高罰鍰金額6,000元，已侵害受處分人上開程序利
    益，原處分即難謂適法甚明
五、從而，原處分既有上開違法之處，原處分即應予撤銷，併為
    保障受處分人於處分前之意見陳述權，爰將本案發回原處分
    機關聽取受處分人之意見陳述後，再另為適法之裁處。
六、據上論斷，應依刑事訴訟法第408條第2項前段，道路交通管
    理處罰條例第87條第2項，（99年10月26日修正發布）道路
    交通事件處理辦法第25條、第19條，裁定如主文。
中    華    民    國    99    年    11    月    26    日
                        交通法庭  法  官  廖慧如
以上正本證明與原本無異。
如不服本裁定應於送達後5日內向本院提出抗告狀（須附繕本）
                                  書記官  張宏清
中    華    民    國    99    年    11    月    26    日

司法院資訊處製作；財團法人民間司法改革基金會備份。
